臺灣板橋地方法院刑事判決　　　　　　　96年度訴字第2544號
公　訴　人　臺灣板橋地方法院檢察署檢察官
被　　　告　甲○○
　　　　　　　　　　（現另案於臺灣臺北監獄臺北分監執行）
上列被告因違反毒品危害防制條例案件，經檢察官提起公訴（96
年度毒偵字第4418號），被告於本院準備程序進行中就被訴事實
為有罪之陳述，經本院合議庭裁定由受命法官獨任進行簡式審判
程序，判決如下：
    主  文
甲○○施用第一級毒品，累犯，處有期徒刑捌月。
    事  實
一、甲○○前因施用毒品案件，經本院以87年度毒聲字第568 號
    裁定送觀察、勒戒後，認有繼續施用毒品之傾向，再經本院
    以87年度毒聲字第955 號裁定令入戒治處所施以強制戒治，
    嗣經本院以87年度毒聲字第3504號裁定停止戒治，所餘戒治
    期間付保護管束，而於民國87年12月18日停止戒治出所，交
    付保護管束至88年7 月27日期滿未經撤銷而以已執行完畢論
    ，並由臺灣板橋地方法院檢察署檢察官以88年度戒毒偵字第
    10號為不起訴處分確定。又因違反肅清煙毒條例、轉讓毒品
    等案件，經臺灣高等法院臺中分院以87年度上訴字第705 號
    判處有期徒刑3 年6 月確定，及臺灣高等法院以88年度上訴
    字第721 號判處有期徒刑1 年6 月，並經最高法院以88年度
    台上字第2641號駁回上訴確定，2 罪接續執行，於90年11月
    16日假釋出監，嗣經撤銷假釋，應執行殘刑有期徒刑1 年10
    月3 日。又因施用毒品案件，經本院以93年度訴字第460 號
    判處有期徒刑7 月確定，與上開殘刑接續執行，於95年4 月
    18日縮刑期滿執行完畢。詎猶不思悛悔，復基於施用第一級
    毒品海洛因之犯意，於96年5 月4 日某時，在臺北縣新莊市
    ○○○路313 號7 樓之1 住處地下室內之車上，以將第一級
    毒品海洛因摻入香菸吸食之方式，施用第一級毒品海洛因1
    次。嗣於96年5 月5 日下午2 時8 分許，因另案為警緝獲，
    經警採集其尿液檢體送驗呈嗎啡陽性反應，始悉上情。
二、案經臺北市政府警察局大同分局報請臺灣板橋地方法院檢察
    署檢察官偵查起訴。本院於準備程序進行中，被告就被訴事
    實為有罪之陳述，經告知被告簡式審判程序之旨，並聽取當
    事人之意見後，裁定進行簡式審判程序。
    理  由
一、上揭犯罪事實，業經被告甲○○於本院準備程序及審理中坦
    承不諱，且被告經警於96年5 月5 日採集其尿液檢體送驗結
    果，呈嗎啡陽性反應一情，亦有臺北市政府警察局偵辦毒品
    案件尿液檢體委驗單、臺灣尖端先進生技醫藥股份有限公司
    96年5 月16日濫用藥物檢驗報告各1 紙附卷可參，足認被告
    之自白與事實相符，洵堪採為認定事實之依據。事證明確，
    被告犯行已堪認定。又按92年7 月9 日新修正之毒品危害防
    制條例刪除二犯及三犯之規定，一改修法前繁雜之處遇程序
    ，僅將施用毒品者簡化區分為初犯、再犯，並認施用毒品者
    係屬病患性犯人，以觀察、勒戒戒除其身癮，並以強制戒治
    去除其心癮。經觀察、勒戒或強制戒治執行完畢釋放後，若
    係5 年後再犯該條例第10條施用毒品罪者，與同條例第20條
    第1 項、第2 項關於「初犯」之處理方式相同，檢察官應先
    聲請法院裁定令被告入勒戒處所觀察、勒戒，並視有無繼續
    施用毒品傾向，決定應予釋放、為不起訴之處分，或應聲請
    法院裁定令入勒戒處所強制戒治；若係5 年內「再犯」同條
    例第10條施用毒品罪者，依同條例第23條第2項 規定，檢察
    官則應依法追訴。觀諸該條例第20條第3 項之修正理由：「
    觀察、勒戒或強制戒治5 年後再犯者，顯見前所實施之觀察
    、勒戒或強制戒治已足以遮斷其施用毒品之癮，為期自新及
    協助其戒除毒癮，對此5 年後再犯者，爰明定仍適用初犯之
    規定，先經觀察、勒戒、強制戒治之程序。」及同條例第23
    條第2 項之修正理由：「為配合簡化施用毒品犯之刑事處遇
    程序，並鑑於經觀察、勒戒或強制戒治執行完畢釋放後5 年
    內再犯者，其再犯率甚高，原據以實施之觀察、勒戒及強制
    戒治既已無法收其實效，自應施以刑事處遇。」，顯然如施
    用毒品者係前經觀察、勒戒或強制戒治等治療程序執行完畢
    5 年後，始再施用毒品之「初犯」，因前所執行之觀察、勒
    戒或強制戒治已足收戒除毒癮之效，自應重新執行觀察、勒
    戒或強制戒治等治療程序，並於治療程序執行完畢後，由檢
    察官為不起訴處分，毋庸對之追訴處罰；反之，在「再犯」
    之情形，因其先前所為治療程序顯未能收戒斷毒癮之效，且
    考量施用毒品者之再犯率偏高，乃簡化其刑事處遇程序，而
    逕予追訴處罰，不再施以治療程序。參酌上開立法理由，修
    正毒品危害防制條例就施用毒品者，祇於「初犯」及「5 年
    後再犯」二種情形，有其追訴條件之限制，即須於初犯經觀
    察、勒戒或強制戒治釋放後，5 年內均無施用毒品之行為，
    始能認其前所實施之觀察、勒戒或強制戒治已足遮斷毒癮，
    而得於5 年後再犯時，再予適用初犯之規定，重行觀察、勒
    戒等程序。倘5 年內已經再犯，被依法追訴處罰，縱其第3
    次（或第3 次以上）施用毒品之時間在初犯釋放5 年以後，
    即與「5 年後再犯」之情形有別，且因已於「5 年內再犯」
    ，顯見其再犯率甚高，原實施觀察、勒戒或強制戒治，已無
    法收其實效，而無5 年戒斷期之存在，自無再經觀察、勒戒
    及強制戒治之必要，應由檢察官逕行起訴，始符新法修正之
    本旨。是被告前因施用毒品案件，經本院以87年度毒聲字第
    568 號裁定送觀察、勒戒後，認有繼續施用毒品之傾向，再
    經本院以87年度毒聲字第955 號裁定令入戒治處所施以強制
    戒治，嗣經本院以87年度毒聲字第3504號裁定停止戒治，所
    餘戒治期間付保護管束，而於87年12月18日停止戒治出所，
    交付保護管束至88年7 月27日期滿未經撤銷而以已執行完畢
    論，並由臺灣板橋地方法院檢察署檢察官以88年度戒毒偵字
    第10號為不起訴處分確定後，即因於92年12月間施用第一級
    毒品而違反毒品危害防制條例案件，經本院以93年度訴字第
    460 號判處有期徒刑7 月確定，再因於95年7 月17日及95年
    10月間施用第一級毒品而違反毒品危害防制條例案件，經本
    院先後以95年度訴字第2749號、95年度訴字第3996號判處有
    期徒刑10月、1 年6 月確定等節，亦有臺灣高等法院被告前
    案紀錄表1 紙附卷可考，被告於上開強制戒治執行完畢後，
    既曾於5 年內再犯毒品危害防制條例第10條之罪，並經判刑
    確定，本次被告所犯毒品危害防制條例第10條之罪，自非屬
    毒品危害防制條例第20條第3 項所定「再犯」之情形，而應
    依法追訴，附此敘明。本件事證明確，應依法論科。
二、核被告甲○○所為，係犯毒品危害防制條例第10條第1 項之
    施用第一級毒品罪。其施用第一級毒品海洛因前持有第一級
    毒品海洛因之低度行為，應為施用之高度行為所吸收，不另
    論罪。又被告前因違反肅清煙毒條例、轉讓毒品等案件，經
    臺灣高等法院臺中分院以87年度上訴字第705 號判處有期徒
    刑3 年6 月確定，及臺灣高等法院以88年度上訴字第721 號
    判處有期徒刑1 年6 月，並經最高法院以88年度台上字第
    2641號駁回上訴確定，2 罪接續執行，於90年11月16日假釋
    出監，嗣經撤銷假釋，應執行殘刑有期徒刑1 年10月3 日；
    又因施用毒品案件，經本院以93年度訴字第460 號判處有期
    徒刑7 月確定，與上開殘刑接續執行，於95年4 月18日縮刑
    期滿執行完畢等情，此有臺灣高等法院被告前案紀錄表1 份
    在卷可憑，其受有期徒刑之執行完畢後，5 年以內故意再犯
    本件有期徒刑以上之施用第一級毒品罪，為累犯，應依刑法
    第47條第1 項之規定加重其刑。爰審酌被告前已因施用毒品
    案件經送觀察、勒戒及強制戒治，並有經法院多次判刑之前
    科記錄，此有臺灣高等法院被告前案紀錄表1 份附卷可佐，
    仍不能戒除毒癮，再次漠視法令禁制而犯本罪，顯見其戒除
    毒癮之意志薄弱，惟念其犯後坦承犯行，態度尚佳，且施用
    毒品所生危害，實以自戕身心健康為主，對於他人生命、身
    體、財產等法益，尚無明顯而重大之實害等一切情狀，量處
    如主文所示之刑，以示懲儆。
據上論斷，應依刑事訴訟法第273 條之1 第1 項、第299 條第1
項前段，毒品危害防制條例第10條第1 項，刑法第11條前段、第
47條第1 項，判決如主文。
本案經檢察官陳佳宏到庭執行職務。
中　　華　　民　　國　　96　　年　　9 　　月　　5 　　日
                      刑事第十六庭  法　官    曾淑娟
以上正本證明與原本無異。
如不服本判決應於送達後10日內向本院提出上訴狀。
                                    書記官    林伯文
中　　華　　民　　國　　96　　年　　9 　　月　　6 　　日
附錄本案論罪科刑法條：
毒品危害防制條例第10條
施用第一級毒品者，處 6 月以上 5 年以下有期徒刑。
施用第二級毒品者，處 3 年以下有期徒刑。
